【裁判字號】    97,交聲,132
【裁判日期】    970229
【裁判案由】    交管條例聲異
【裁判全文】
臺灣板橋地方法院交通裁定             97年度交聲字第130號
原處分機關  交通部公路總局臺北區監理所
異  議  人  甲○○
即受處分人
上列受處分人因違反道路交通管理處罰條例案件，對於交通部公
路總局臺北區監理所於中華民國97年1 月2 日以北監自裁字第裁
40-C00000000、40-C00000000號違反道路交通管理事件裁決書所
為之裁決處分（原舉發案號：臺北縣政府警察局北縣警交字第C0
0000000 、C00000000 號）不服，聲明異議，本院裁定如下：
    主  文
交通部公路總局臺北區監理所於中華民國九十七年一月二日北監
自裁字第裁四０- Ｃ00000000號裁決處分撤銷。
前項撤銷部分不罰。
其餘異議駁回。
    理  由
一、原處分意旨略以：異議人即受處分人甲○○於民國96年11月
    1 日3 時15分許，將其所有之CT-8235 號自用小貨車停放在
    臺北縣三重市○○○街、光華路口，因「在交叉路口10公尺
    內停車、違反道路交通安全規則肇事致人死亡」違規，經原
    處分機關依道路交通管理處罰條例第56條第1 項第1 款、第
    61條第1 項第4 款規定，分別裁處異議人罰鍰新臺幣（下同
    ）900 元、吊銷駕駛執照1 年等處分。
二、本件異議意旨則以：異議人停放車輛係該路段「白實線即路
    面邊線」以外之位置，又該肇事地點未劃有「禁止停車線、
    禁止臨時停車線」，且本件事故係因陳慶禹酒後駕車所致，
    嗣已與死者家屬達成和解，為此請准予撤銷原處分云云。
三、按「交岔路口、公共汽車招呼站十公尺內、消防栓、消防車
    出入口五公尺內不得臨時停車」、「禁止臨時停車處所不得
    停車」、「汽車駕駛人，駕駛汽車有違反道路交通安全規則
    ，因而肇事致人死亡，吊銷其駕駛執照」、「汽車駕駛人，
    曾依本條例其他各條規定吊銷駕駛執照者，一年內不得考領
    駕駛執照」，道路交通安全規則第111 條第1 項第2 款、第
    112 條第1 項第1 款、道路交通管理處罰條例第61條第1 項
    第4 款、第67條第3 項分別定有明文。次按法院受理交通事
    件，準用刑事訴訟法之規定，道路交通管理處罰條例第89條
    前段定有明文，且認定不利於被告之事實須依積極證據，苟
    積極證據不足為不利於被告事實之認定時，即應為有利於被
    告之認定（最高法院30年台上字第816 號判例參照），參以
    最高法院76年台上字第4986號判例所示「認定犯罪事實所憑
    之證據，雖不以直接證據為限，間接證據亦包括在內，然而
    無論直接證據或間接證據，其為訴訟上之證明，須於通常一
    般之人均不致有所懷疑，而得確信其為真實之程度者，始得
    據為有罪之認定，倘其證明尚未達到此一程度，而有合理之
    懷疑存在而無從使事實審法院得有罪之確信時，即應由法院
    為諭知被告無罪之判決」意旨，於法院審理行為人違反道路
    交通管理處罰條例案件時，當有其適用。易言之，法院於審
    理行為人違反道路交通管理處罰條例案件，當踐行完畢調查
    證據之程序後，為事實之認定時，如就原處分機關所認定之
    行為人違規之事實仍有合理之訴訟上懷疑，而無法百分之百
    確信行為人確有該當於道路交通管理處罰條例各該處罰條文
    之構成要件事實時，即應依訴訟上之待證事實「倘有懷疑，
    則從被告之利益作解釋」之證據法則，作對受處分人有利之
    認定。
四、經查：
  (一)異議人甲○○所有車號CT-8235 號自用小貨車於96年11月1
    日3 時15分許，在臺北縣三重市○○○街、光華路口「距離
    路邊0.5 公尺、車身左緣距離白色實線1.2 公尺、車尾距離
    （交叉）路口7.6 公尺」停車之事實，業據受處分人於聲明
    異議狀中所自承，復有舉發機關96年12月20日北縣警交字第
    0960 158866 號函、事故現場圖、違規舉發通知單及現場舉
    發照片在卷足憑，是受處分人「在交叉路口10公尺內停車」
    違規之事證明確，堪以認定。
  (二)異議人雖辯稱該路段白實線即路面邊線云云，惟依卷附臺北
    縣政府警察局96年12月20日北縣警交字第0960158866號函所
    載「本肇事地點之白色實線…，經本局派員實際丈量該白色
    實線線寬10公分，依據道路交通標誌標線號誌設置規則第18
    3 條之1 認定為快慢車道分隔線，非車輛停放線」等語，異
    議人上開辯詞，自難據為免責之事由。其次，考諸「在交岔
    路口10公尺內不得臨時停車、禁止臨時停車處所不得停車」
    之立法意旨，無非係因道路交岔路口乃車輛往來匯聚交集之
    處，若於該交岔路口10公尺內臨時停車或停車，將妨礙車輛
    之進出及轉彎，對於交通之往來順暢實有重大影響，是為維
    護車輛往來順暢、避免影響駕駛人察覺左、右方來車動態視
    線，致生交通安全之危害，而以法律明文禁止停車之方式為
    規範，本不待主管機關設置標線、標誌，駕駛人即應知悉並
    遵守之；若主管機關另有劃設或設置，並以法律已有明文禁
    止之規範為內容，例如在交岔路口10公尺內有劃設禁止臨時
    停車標線、標誌，其亦僅具再次提醒、督促駕駛人注意之作
    用而已，要難逕以若該交岔路口10公尺內並未設有禁止臨時
    停車之標線或標誌時，即得置交通規則第111 條第1 項第2
    款、第112 條第1 項第1 款之禁止臨時停車規定於不論，即
    謂該處非法律所定禁止停車之處所，核先敘明。異議人雖以
    停放車輛係該路段「白實線即路面邊線」以外之位置，且舉
    發違規路口未繪設禁止臨時停車標線為由，主張本件交通違
    規行為應予免責，惟按前揭說明，在交岔路口10公尺內禁止
    臨時停車，不論地面有無繪製紅線應均屬違規行為，故受處
    分人在交岔路口10公尺內，不得臨時停車之處所停車，即已
    違反條例第56條第1 項第1 款之規定，尚與該交岔路口10公
    尺內是否有繪設紅實線並無關連。
  (三)又查，異議人本件肇事致人死亡所涉刑事過失致死案件，經
    臺灣板橋地方法院檢察署檢察官認為：被告（即本件異議人
    ）甲○○雖有在臺北縣三重市○○○街與光華路之交岔路口
    10公尺內（約7.6 公尺）停放車輛之交通違規情節，但被告
    停放車輛之地點，並無任何號誌或標誌之設置，亦未劃設禁
    止路邊停車之標線（案發後已劃設），況該處有夜間照明設
    備，而被告車輛又已緊靠道路右側停放（左側車身離路面邊
    線約1.2 公尺），且案發當時由東往西方向沿光華路行駛至
    上開交岔路口，並欲右轉進入中興北街之車輛駕駛人視線或
    行進路徑，亦無因此有何遭受阻礙等情，除據證人即到場處
    理員警張文魁、案發當時在上開路口某便利商店值班之店員
    林育正分別證述甚詳外，復有臺北縣政府警察局三重分局道
    路交通事故調查報告表（一）（二）、事故現場圖、車禍現
    場照片等附卷可稽。再者，死者陳慶禹送醫急救後，醫院所
    抽取之血液經檢驗結果，發現其體內酒精濃度為211.5mg/dl
    ，換算呼氣酒精濃度高達每公升1.05毫克，有行政院衛生署
    臺北醫院北醫急診字第9601351 號診斷證明書、酒精濃度抽
    血檢驗值與呼氣酒精濃度換算公式表在卷可參，復參考德國
    、美國之認定標準，對於酒精濃度呼氣已達每公升0.55毫克
    或血液濃度達百分之0.11以上，肇事率為一般正常人之10倍
    ，應認已達「不能安全駕駛」之標準（法務部88 年5月18日
    法88檢字第001669號函參照），是認死者陳慶禹當時應已達
    不能安全駕駛動力交通工具之程度至明。綜上所述，案發當
    時由東往西方向沿光華路行駛至上開交岔路口，並欲右轉進
    入中興北街之車輛駕駛人，倘有稍加注意路況，衡情在相當
    距離之前，應可發現被告停放在路旁之自用小貨車，且亦無
    須採取任何特別措施，即可順利驅車通過上開路段，故本件
    實肇因於陳慶禹服用過量酒精後，猶仍騎乘機車外出之「偶
    然因素」，以致異常追撞當時停放在路旁之被告車輛，而被
    告前揭停放車輛之舉動，核與本件陳慶禹死亡結果間無相當
    因果關係存在。從而，被告既無應注意卻未注意之過失情形
    ，其交通違規行為與陳慶禹之死亡結果間，又欠缺常態因果
    支配關聯，自難歸責被告以過失致人於死刑責。另外，被告
    已與告訴人陳國珍及其他死者家屬達成和解，告訴人並具狀
    撤回本件告訴，有臺北縣三重市調解委員會調解書（96年刑
    調字第1754號）、聲請撤回告訴狀各1 份在卷可參，併此敘
    明。此外，復查無其他積極證據足認被告有何不法犯行，應
    認其犯罪嫌疑尚有不足，而為不起訴處分，亦有該署96年度
    偵字第26812 號案不起訴處分書檢索列印本在卷可稽。從而
    本件異議人即無違反道路交通安全規則肇事致人死亡之違規
    事實，已堪認定。
五、綜上所述，異議人確有上開在交叉路口10公尺內停車之違規
    情事，已見前述，原處分機關因依道路交通管理處罰條例第
    56條第1項第4款、違反道路交通管理事件統一裁罰基準表之
    規定，裁處異議人罰鍰900 元，經核並無不合。異議人以其
    未違規停車為由，向本院聲明異議，核無理由，應予駁回。
    至於異議人之違規停車行為並無因而肇事致人死亡之情，原
    處分機關未予詳查，遽以異議人違反道路交通管理處罰條例
    第61條第1 項第4 款之規定裁處受處分人吊銷駕駛執照，1
    年內禁考，即有未洽，原處分應予撤銷，並為不罰之諭知。
據上論斷，應依道路交通案件處理辦法第19條、第20條前段，裁
定如主文。
中    華    民    國    97    年    2     月    29    日
                      交通法庭  法  官  汪怡君
上列正本證明與原本無異。
如不服本裁定，應於裁定送達後五日內敘明抗告理由，向本院提
出抗告狀。
                                書記官  李郁禎
中    華    民    國    97    年    2     月    29    日


司法院資訊處製作；財團法人民間司法改革基金會備份。
